台灣苗栗地方法院刑事判決　　　　　　　　　　　　　九十一年度易字第五三七號
　　公　訴　人　臺灣苗栗地方法院檢察署檢察官
　　被　　　告　甲○○
右列被告因偽造文書等案件，經檢察官提起公訴（九十一年度偵字第三四三四號、九
十一年度偵緝字第一三七），本院判決如左：
    主  文
甲○○共同行使偽造私文書，足以生損害於公眾及他人，處有期徒刑捌月，變造「丙○○」上駕駛執照之照片壹張及如附表所示之「丙○○」署押均沒收；又共同行使偽
造特許證，足以生損害於公眾及他人，處有期徒刑陸月，如附表所示「乙○○」上駕
駛執照之照片壹張沒收。應執行有期壹年壹月。變造「丙○○」、「乙○○」之駕駛
執照上所黏貼之照片各壹張及如附表所示之「丙○○」署押均沒收。
    事  實
一、甲○○因數次參與駕駛執照之考試均未及格，為無駕駛執照之人，先於民國九十
    年一、二月間，看到有人刊登可代為考取駕駛執照之廣告，即打電話去問，雙方
    約定由甲○○帶二張照片、身分證影本，代價新台幣（下同）一萬元，約在台北
    縣華江橋附近交付。其於二天後，明知該年約三十歲不詳姓名之成年男子並未依
    約帶其前往應考，並所交付黏貼其所有前開交付相片經變造成「丙○○」名義之
    汽車駕駛執照，係離「丙○○」本人所遺失，經不詳姓名年籍之成年人所撿拾，
    並易持有為所有而加以侵占之贓物。甲○○明知上情，然為行使偽造文書之犯意
    ，同意以四千元代價故予買受，據為已用。後於同年五月一日三時廿六分，因酒
    後駕車至國道一號中山高速公路一一七公里處，為警查獲（涉犯公共危險部分，
    本院於九十年十月二十六日以九十年度苗交簡字第八三三號判處罰金一萬元），
    竟向警員出示上開變造駕照並自稱係「丙○○」，並基於偽造文書之接續犯意，
    接續在如附表所示日期之警訊筆錄、汽車駕駛人酒後生理協調平衡檢測錄單、警
    察隊通知單、酒精濃度測試單、違規通知單、逮捕通知書及台灣苗栗地方法院檢
    察署檢察官訊問筆錄中，冒用「丙○○」之名義，偽簽其署押而偽造私文書侵害
    「丙○○」之權益與行政違規及刑事偵查處罰之正確性。
二、甲○○復另行起意，意圖為自己不法之所有，於九十一年三月間，在台北縣板橋
    市○○路某工地，侵占乙○○所遺失之普通大貨車的汽車駕駛執照一張，欲加以
    變造行使，而據為己有。後於同年五月間某日，在自由時報分類廣告欄知悉，年
    約二十多歲不詳姓名年籍之成年男子可代為製造假證照，竟基於偽造文書之共同
    犯意聯絡，在台北縣板橋市華江橋附近交付四千元及自己相片，與上開不詳姓名
    年籍之成年男子，利用甲○○交付其所有之自己相片，黏貼在乙○○之駕照上，
    變造成甲○○照片、乙○○名義之汽車駕駛執照，該男子並於兩天變造後在同上
    地點交還給甲○○自己使用。嗣於同年八月廿三日十六時五十分，在苗栗縣銅鑼
    鄉○○村○○○街六號前，經警盤查，甲○○出示上開變造駕照，自稱乙○○時
    ，為警識破，令其提出身分證，而發現上情。
三、案經臺灣苗栗地方法院檢察署檢察官簽分及苗栗縣警察局苗栗分局移請臺灣苗栗
    地方法院檢察署檢察官偵查起訴。
          理  由
一、被告甲○○對於在右揭時間、地點，向不詳姓名年籍之成年男子買受已經變造成
    「丙○○」名義之汽車駕駛執照及冒用「丙○○」名義簽署如附表所示之姓名及
    按指印；復於九十一年三月間在右開時間、地點，侵占乙○○所遺失之汽車駕駛
    執照一張，並將自己相片黏貼在乙○○所有之駕照上，與不詳姓名之成年人共同
    變造成甲○○照片、乙○○名義之汽車駕駛執照之事實，於檢察官偵訊時及本院
    審理中坦白承認，唯仍否認有偽造文書之犯意，辯稱：在公用電話亭看到廣告，
    ，所以打電話問有無代為考駕照，他說有，要照片、身分證影本，代價一萬元，
    所以先拿一萬元當訂金，過了一、二天，他約我在華江橋拿駕照，我就拿丙○○
    駕照給我，我說不行，他說先用幾天，等過幾天幫我考上駕照再換回去，我就將
    駕照收下，第二次又是如此等語云云，然查上開事實，有被害人丙○○、乙○○
    指訴被害情節大致相符，並有變造駕照（偵卷第三四三四號第十五頁）、員警報
    告書（偵卷第三四三四號第二六頁）、警察局偵詢筆錄及檢察官偵訊各一份、汽
    車駕駛人酒後生理協調平衡檢測紀錄表檢測、逮捕通知書、酒精測試單、內政部
    警政署國道公路警察局舉發違反道路交通管理事件通知單附卷可憑，被告自白部
    分與事實相符，且被告當庭供稱：因考駕照在補習單補過，但都考不上，他刊登
    廣告，並說保證可以考上，於是就這樣，知道使用丙○○的駕照是違法等情（本
    院審理筆錄），顯見被告曾有參與考駕駛執照的經驗，知悉駕駛執照應以如何方
    式才能合法取得，而供稱從報紙廣告欲透過他人代為考試方式，取得駕照，在他
    人給予丙○○名義駕照時，仍加以使用，其有偽造文書之犯意明確，所辯並無偽
    造文書之犯意，應無可採，犯行堪予認定。
二、被告論罪法條部分
（一）核被告所為事實欄一之行為，係犯刑法第三百四十九條第二項之故買贓物罪及
      同法第二百十六條行使第二百十條、第二百十二條行使變造特種文書罪、偽造
      私文書罪，第二百十七第一項偽造署押罪；所為事實欄二之行為，係犯刑法第
      三百三十七條侵占遺失物罪、第二百十六條行使第二百十二條變造特種文書罪
      。
（二）被告於事實欄一與不同之不詳姓名之成年男子間共同變造特種文書有犯意聯絡
      ，行為分擔，均為共同正犯。
（三）被告於事實欄一前後雖有多次偽造「丙○○」姓名及指印之犯行，然係在基於
      冒用「丙○○」名義應訊，其先後多次偽造「丙○○」姓名及指印，顯係基於
      單一犯意接續為之，侵害單一法益，其各個偽造署押動作，乃組成整個犯罪行
      為之一部，應為接續犯而屬單純一罪。
（四）又被告於事實欄一、二偽造署押行為屬偽造私文書之一部，而偽造私文書行為
      又屬行使偽造私文書之階段行為，均不另論罪。
（五）又被告對於其遭員警逮捕時，冒用「丙○○」之名義應訊，且於員警交付苗栗
      縣警察局苗栗分局之逮捕通知書（通知親友用）及苗栗縣警察局之逮捕通知書
      （通知犯罪嫌疑人用）各一紙時，基於偽造「丙○○」署押之故意，於上揭通
      知上分別偽簽「丙○○」之姓名後交付給員警等情既供承不諱，並有上開逮捕
      通知書一紙在卷可憑，而徵諸上開逮捕通知書，其用途係於員警逮捕被告時分
      別供作通知親友及犯罪嫌疑用，則本件被告既於員警交付上開逮捕書時加以收
      受後偽造「丙○○」之署押，即係表示已收到該通知書之意思，其復交回警員
      處理，顯然被告於該文書之內容有所主張，應構成刑法第二百十六條、第二百
      十條之行使偽造私文書罪，起訴書漏載此部分之事實，本院雖為擴張犯罪事實
      ，仍為同一事實關係，依據起訴不可分原則，應予審理，併此敘明。
（六）其於事實欄一所犯故買贓物目的在於行使變造私文書及特種文書罪，應依刑法
      第五十五條之規定從行使偽造文書罪論斷；其於事實欄二侵占遺失物之目的在
      於行使變造特種文書罪，有目的結果之牽連關係，應依刑法第五十五條之規定
      從一重行使變造特種文罪處斷。上開二罪，犯罪時間相距一年多，變造來源不
      同，應屬犯意各別，罪名不同，應分論併罰之，並經蒞庭檢察官當庭變更起訴
      書所載之論述法條之適用。
（七）因此審酌被告曾於八十七年間因偽造價證券罪，經台灣高等法院台南高分院判
      處有期徒刑五年確定，目前正執行中，有臺灣高等法院被告全國前案紀錄表一
      紙在卷足稽，且為圖掩飾其身分，竟冒名應訊偽造署押，其行為足以影響「丙○○」、「乙○○」及司法機關偵辦刑事案件之正確性，及被告犯後知所悔悟
      ，坦承犯行態度良好與斟酌檢察官就事實欄一求處有期徒刑十月，事實欄二求
      處有期徒刑六月等一切情狀，量處如主文所示之刑，並定應執行刑，以示懲儆
      。至扣案被告變造「丙○○」、「乙○○」之國民身分證上所黏貼之被告照片
      一枚，係屬被告所有，且係供犯罪所用之物，應依刑法第三十八條第一項第二
      款規定宣告沒收之。又偽造如附表所示之「丙○○」署押，爰依刑法第二百十
      九條之規定予以宣告沒收，併此敘明。
據上論斷，應依刑事訴訟法第二百九十九條第一項前段，刑法第二十八條、第三百四
十九條第二項、第二百十六條、第二百十條、第二百十二條、第三百三十七條、第五
十五條、第五十一條第五款、第二百十九條、第三十八條第一項第二款，罰金罰鍰提
高標準條例第一條前段，判決如主文。
本案經檢察官黃棋安到庭執行職務。
中      華      民      國    九十一    年      十      月    二十五    日
                                      臺灣苗栗地方法院刑事第二庭
                                          法  官   張 珈 禎
右正本證明與原本無異。
如不服本判決，應於送達後十日內向本院提出上訴狀（須附繕本），上訴於台灣高等
法院台中分院。
                                          書記官   黃正中
中      華      民      國    九十一    年      十      月    二十五    日
附錄本案論罪法條
中華民國刑法第二百一十條
 (偽造變造私文書罪)
偽造、變造私文書，足以生損害於公眾或他人者，處五年以下有期徒刑。
中華民國刑法第二百十二條
(偽造變造特種文書罪)
偽造、變造護照、旅券、免許證、特許證及關於品行、能力服務或其他相類之證書、
介紹書，足以生損害於公眾或他人者，處一年以下有期徒刑、拘役或三百元以下罰金
。
中華民國刑法第二百十六條
(行使偽造變造或登載不實之文書罪)
行使第二百十條至第二百十五條之文書者，依偽造、變造文書或登載不實事項或使登
載不實事項之規定處斷。
中華民國刑法第二百十七條第一項
(偽造盜用印章印文或署押罪)
偽造印章、印文或署押，足以生損害於公眾或他人者，處三年以下有期徒刑。
中華民國刑法第三百三十七條
(侵占遺失物罪)
意圖為自己或第三人不法之所有，而侵占遺失物、漂流物或其他離本人所
持有之物者，處五百元以下罰金。
中華民國刑法第三百四十九條第二項
搬運、寄藏、故買贓物或為牙保者，處五年以下有期徒刑、拘役或科或併
科一千元以下罰金。
附表
一、中華民國交通部製發乙○○汽車駕駛執照上甲○○照片壹張。（偵卷第三四三四
    號第十五頁）及丙○○汽車駕駛執照上甲○○照片壹張。
二、九十年五月一日上午三十四十五分在造橋分隊偵詢筆錄偽簽「丙○○」姓名參枚
    次及指印陸枚。
三、九十年五月一日三時五十分在造橋分隊汽車駕駛人酒後生理協調平衡檢測紀錄表
    偽簽「丙○○」姓名壹枚及指印壹枚。
四、九十年五月一日逮捕通知書偽簽「丙○○」姓名貳枚及指印壹枚。
五、內政部警政署國道公路警察局舉發違反道路交通管理事件通知單通知聯偽簽「丙○○」姓名壹枚（通知單之移送聯、迴覆聯及存根聯因複寫關係亦有偽造「丙○○」之署押共枚均。
六、九十年五月一日下午十二時三十分在檢察官偵訊筆錄偽簽「丙○○」姓名壹枚。
